---
title: "prueba ADRES"
author: "Mario Vargas"
date: 
output: word_document
---

#Istalara paquetes 
```{r}
# install.packages("DBI")
# install.packages("RODBC")
# install.packages("odbc")
# install.packages("RMySQL")
# install.packages("dplyr")
# install.packages("ggplot2")
# install.packages("RSQLite")
#install.packages("readr")
```
#Cargar los paquetes
```{r}
library(tidyverse)
library(DBI)
library(RODBC)
library(odbc)
library(RMySQL)
library(RSQLite)
library(readr)
```

#Limpieza de data Municipios
```{r}
library(readr)
Municipios <- read_delim("C:/Users/MARIO VARGAS/Downloads/Pruebas de trabajo 2024/Prueba Adres/Municipios/Municipios.csv", delim = ";", show_col_types = FALSE)
head(Municipios)
```

```{r}
#Limipeiza de dataframe en columnas como departamento,municipio y región 
Municipios$Departamento <- str_to_title(str_replace_all(iconv(tolower(Municipios$Departamento), to = "ASCII//TRANSLIT"), "[^[:alnum:] ]", ""))
Municipios$Departamento <- str_replace_all(Municipios$Departamento, "\\s+", " ")
Municipios$Departamento <- str_trim(Municipios$Departamento, side = "right")
#head(Municipios)
```

```{r}
Municipios$Municipio <-  str_to_title(str_replace_all(iconv(tolower(Municipios$Municipio), to = "ASCII//TRANSLIT"), "[^[:alnum:] ]", ""))

Municipios$Municipio <- str_replace_all(Municipios$Municipio, "\\s+", " ")
Municipios$Municipio <- str_trim(Municipios$Municipio, side = "right")
#head(Municipios)
```

```{r}
Municipios$Region <-  str_to_title(str_replace_all(iconv(tolower(Municipios$Region), to = "ASCII//TRANSLIT"), "[^[:alnum:] ]", "\\s+"))
#head(Municipios)
```

```{r}
Municipios$Municipio <- str_trim(Municipios$Municipio, side = "left")
#head(Municipios$Municipio)
```

```{r}
Municipios$Municipio <- ifelse(Municipios$Municipio == "Dibula", "Dibulla", Municipios$Municipio)
Municipios$Municipio <- ifelse(Municipios$Municipio == "Chivolo", "Chibolo", Municipios$Municipio)
Municipios$Municipio <- ifelse(Municipios$Municipio == "Valle De Guamez", "Valle Del Guamuez", Municipios$Municipio)
head(Municipios)
```

##Descargar la base limpia Municipios
```{r}
library(readr)
write.csv2(Municipios, "C:/Users/MARIO VARGAS/Downloads/Pruebas de trabajo 2024/Prueba Adres/Municipios/Municipios.csv", row.names = FALSE, fileEncoding = "latin1")
```

##Cargar y limpieza de data Prestadores

```{r}
Prestadores <- read_delim("C:/Users/MARIO VARGAS/Downloads/Pruebas de trabajo 2024/Prueba Adres/Prestadores/Prestadores.csv", delim = ";", show_col_types = FALSE)
head(Prestadores)
```

```{r}
#Limipeiza de dataframe en columnas como depa_nombre,muni_nombre y tido_codigo
Prestadores$depa_nombre <- stringi::stri_trans_general(Prestadores$depa_nombre, "Latin-ASCII")
#quitar tildes
Prestadores$depa_nombre <- iconv(Prestadores$depa_nombre, from = "latin1", to = "ASCII//TRANSLIT")#cambiar las minusculas
#head(Prestadores)
```

```{r}
# Imprimir los datos con tildes removidos
Prestadores$muni_nombre <-  iconv(Prestadores$muni_nombre, to = "ASCII//TRANSLIT")
#ead(Prestadores)
```

```{r}
Prestadores$tido_codigo <- ifelse(is.na(Prestadores$tido_codigo), 0, Prestadores$tido_codigo)
#ead(Prestadores)
```

```{r}
Prestadores$muni_nombre <- str_to_title(tolower(Prestadores$muni_nombre))
#head(Prestadores)
```

```{r}
Prestadores$muni_nombre <- ifelse(Prestadores$muni_nombre == "San Andres", "San Andres De Cuerquia", Prestadores$muni_nombre)
Prestadores$muni_nombre <- ifelse(Prestadores$muni_nombre == "Bogota", "Bogota D C", Prestadores$muni_nombre)
Prestadores$muni_nombre <- ifelse(Prestadores$muni_nombre == "San Pablo", "San Pablo", Prestadores$muni_nombre)
Prestadores$muni_nombre <- ifelse(Prestadores$muni_nombre == "Buenavista", "Buenavista", Prestadores$muni_nombre)
Prestadores$muni_nombre <- ifelse(Prestadores$muni_nombre == "Puebloviejo", "Pueblo Viejo", Prestadores$muni_nombre)
Prestadores$muni_nombre <- ifelse(Prestadores$muni_nombre == "Vistahermosa", "Vista Hermosa", Prestadores$muni_nombre)
Prestadores$muni_nombre <- ifelse(Prestadores$muni_nombre == "Tumaco", "San Andres De Tumaco", Prestadores$muni_nombre)
Prestadores$muni_nombre <- ifelse(Prestadores$muni_nombre == "Since", "Sincelejo", Prestadores$muni_nombre)
Prestadores$muni_nombre <- ifelse(Prestadores$muni_nombre == "Rioblanco", "Rio Blanco", Prestadores$muni_nombre)
Prestadores$muni_nombre <- ifelse(Prestadores$muni_nombre == "Buena Vista", "Buenavista", Prestadores$muni_nombre)
Prestadores$muni_nombre <- ifelse(Prestadores$muni_nombre == "San Andres De Cuerquia", "San Andres", Prestadores$muni_nombre)

Prestadores$muni_nombre <- ifelse(Prestadores$muni_nombre == "Buena Vista", "Buenavista", Prestadores$muni_nombre)


Prestadores$depa_nombre<- ifelse(Prestadores$depa_nombre == "Cali", "Valle   Del   Cauca", Prestadores$depa_nombre)
Prestadores$depa_nombre <- ifelse(Prestadores$depa_nombre == "Buenaventura", "Valle   Del   Cauca", Prestadores$depa_nombre)
Prestadores$depa_nombre <- ifelse(Prestadores$depa_nombre == "Barranquilla", "Atlantico", Prestadores$depa_nombre)
Prestadores$depa_nombre<- ifelse(Prestadores$depa_nombre == "Cartagena", "Bolivar", Prestadores$depa_nombre)
Prestadores$depa_nombre<- ifelse(Prestadores$depa_nombre == "San Andres y Providencia", "San Andres", Prestadores$depa_nombre)
Prestadores$depa_nombre<- ifelse(Prestadores$depa_nombre == "Santa Marta", "Magdalena", Prestadores$depa_nombre)
Prestadores$depa_nombre<- ifelse(Prestadores$depa_nombre == "Bogota D.C", "Bogota D C", Prestadores$depa_nombre)
Prestadores$depa_nombre<- ifelse(Prestadores$depa_nombre == "San Andres", "Antioquia", Prestadores$depa_nombre)
Prestadores$depa_nombre<- ifelse(Prestadores$depa_nombre == "Valle   Del   Cauca", "Valle Del Cauca", Prestadores$depa_nombre)
head(Prestadores)


```

##Descargar la base limpia
```{r}
write.csv2(Prestadores, "C:/Users/MARIO VARGAS/Downloads/Pruebas de trabajo 2024/Prueba Adres/Prestadores/Prestadores.csv", row.names = FALSE, fileEncoding = "latin1")
```


```{r}
#Al realizar la liempieza cargamos los archivos csv a DBSQLite, donde se realizaran los JOIN
file.choose()#Buscar ruta de BASEDB
```

##Query en SQLlite, se realizara un JOIN mediante Depmun para unir la data de Municipios y Prestadores, adcional con DIVIPOLA_CentrosPoblados del DANE
```{r}
library(DBI)

# Establecer conexión con la base de datos SQLite
base_datos <- dbConnect(SQLite(), "C:/Users/MARIO VARGAS/Downloads/Pruebas de trabajo 2024/Prueba Adres/bdprueba.db")
```
```{r}
# Verifica la conexión
dbListTables( base_datos,encoding = "latin1")
```

```{r}
# Exploración de la tabla de Prestadores_Municipios con divipola
Prestadores_Municipios <- dbGetQuery(base_datos, "SELECT * FROM Prestadores_Municipios_divipola",encoding = "latin1")
```

```{r}
str(Prestadores_Municipios)#Tipo de Datos
```

#Cambiar a formatos int a fechas vencimiento
```{r}
Prestadores_Municipios$fecha_vencimiento <- as.Date(as.character(Prestadores_Municipios$fecha_vencimiento), format = "%Y%m%d")
#Prestadores_Municipios$fecha_vencimiento
```

#Cambiar a formato int a fechas radicacion
```{r}
Prestadores_Municipios$fecha_radicacion <- as.Date(as.character(Prestadores_Municipios$fecha_radicacion),format = "%Y%m%d")
#Prestadores_Municipios$fecha_radicacion

```
#Se genera una matriz de correlación para identificar patrones de algunas variables del dataframe

```{r}
# 'Prestadores_Municipios' es mi dataframe y calcular la correlación entre las columnas numéricas
columnas_numericas <- Prestadores_Municipios[, sapply(Prestadores_Municipios, is.numeric)]

# Calcular la matriz de correlación
correlacion <- cor(columnas_numericas)

# Mostrar la matriz de correlación
print(correlacion)
```

```{r}

# Seleccionar solo las columnas numéricas
columnas_numericas <- Prestadores_Municipios[, sapply(Prestadores_Municipios, is.numeric)]

# Calcular la matriz de correlación
correlacion <- cor(columnas_numericas)

# Convertir la matriz de correlación en un dataframe
correlacion_df <- as.data.frame(as.table(correlacion))

# Crear un gráfico de mapa de calor de la matriz de correlación
ggplot(correlacion_df, aes(Var1, Var2, fill = Freq)) +
  geom_tile() +
  scale_fill_gradient2(low = "blue", high = "red", mid = "white", midpoint = 0, limit = c(-1,1), space = "Lab", name="Correlation") +
  theme_minimal() +
  theme(axis.text.x = element_text(angle = 45, vjust = 1, size = 10, hjust = 1)) +
  coord_fixed() +
  labs(title = "Mapa de Calor de Correlación entre Variables Numéricas")

```

```{r}
summary(Prestadores_Municipios)  # Estadasticas resumidas
```

```{r}
table(Prestadores_Municipios$depa_nombre)  # Frecuencia para depa_nombre
```
#Visualizaciones y insights claves  
```{r}
#Visualización de frecuencia por Región
library(dplyr)
library(ggplot2)
library(scales)
# Visualización de datos
# Obtener la tabla de frecuencias de la región
tabla_frecuencia <- table(Prestadores_Municipios$Region)


# Crear el gráfico de barras para la región
barplot(tabla_frecuencia, 
        xlab = "Región", 
        ylab = "Frecuencia", 
        main = "Gráfico de Barras para la Región", 
        names.arg = as.character(unique(Prestadores_Municipios$Region)), 
        ylim = c(0, max(tabla_frecuencia) + 1),
        yaxt = "n")  # Suprime los ejes y predeterminados

# Agregar los ejes y personalizados
axis(2, at = pretty(tabla_frecuencia), labels = format(pretty(tabla_frecuencia), scientific = FALSE), las = 2, cex.axis = 0.8)

# Etiquetar las barras con el número respectivo de frecuencia
text(x = 1:length(tabla_frecuencia), y = tabla_frecuencia / 2, labels = tabla_frecuencia, pos = 3, cex = 0.8, col = "black")
tabla_frecuencia

```


##Visualización 2

```{r}
#Grafico de torta por Municipio vs tipo de Persona
# Calcular la frecuencia de las combinaciones de depa_nombre y clase_persona
conteo <- Prestadores_Municipios %>%
  group_by(depa_nombre, clase_persona) %>%
  summarise(Count = n()) %>%
  arrange(desc(Count))

# Seleccionar las 10 combinaciones más grandes en valores
top_10 <- conteo %>% top_n(10, Count)

# Crear el diagrama de torta
ggplot(top_10, aes(x = "", y = Count, fill = factor(depa_nombre))) +
  geom_bar(stat = "identity", width = 1) +
  coord_polar("y", start = 0) +  # Convertir el gráfico en un diagrama de torta
  facet_wrap(~ clase_persona) +  # Separar por clase_persona
  labs(x = NULL, y = NULL, fill = "Departamento") +  # Ajustar etiquetas
  theme_void() +  # Eliminar elementos de tema
  theme(legend.position = "bottom")  # Mover la leyenda a la parte inferior

```


### Visualizacion 3
```{r}
#Visualización de Mapa de calor por Municipio y Población
# Eliminar duplicados y sumar la poblacion
datos_limpios <- Prestadores_Municipios %>%
  distinct(depa_nombre, muni_nombre, .keep_all = TRUE) %>%  # Mantener solo una entrada por combinaci?n de departamento y municipio
  group_by(depa_nombre, muni_nombre) %>%
  summarise(Poblacion_total = sum(Poblacion), .groups = 'drop')  # A?adir .groups = 'drop' para evitar la advertencia

# Obtener los 30 departamentos y municipios con mayor poblaci?n
top_datos <- datos_limpios %>%
  top_n(30, wt = Poblacion_total)

# Crear el mapa de calor solo con los 30 principales
mapa_calor <- ggplot(top_datos, aes(x = depa_nombre, y = muni_nombre, fill = Poblacion_total)) +
  geom_tile() +
  scale_fill_gradient(low = "lightblue", high = "darkblue", labels = label_number()) + # Escala de colores con n?meros completos en la leyenda
  labs(title = "Top 30 de Poblaci?n por Departamento y Municipio",
       x = "Departamento", y = "Municipio", fill = "Poblaci?n") +
  theme(axis.text.x = element_text(angle = 90, hjust = 1)) # Rotar etiquetas del eje x

# Mostrar el mapa de calor
print(mapa_calor)

```
# Visualización 4
```{r}

##Visualización grafico de torta para identificar el tipo de nombre de la categoria clpr_nombre
# Agrupar por clpr_nombre y nits_nit, y contar las ocurrencias
conteo <- count(Prestadores_Municipios, clpr_nombre, nits_nit)

# Crear el diagrama de torta
diagrama_torta <- ggplot(conteo, aes(x = "", y = n, fill = clpr_nombre)) +
  geom_bar(stat = "identity", width = 1) +
  coord_polar("y", start = 0) +  # Coordenadas polares para convertir el grofico en un diagrama de torta
  labs(title = "Distribucion de clpr_nombre", fill = "clpr_nombre") +
  theme_void() +  # Eliminar elementos del tema para mostrar solo el diagrama de torta
  theme(legend.position = "right")  # Posicion de la leyenda

# Mostrar el diagrama de torta
print(diagrama_torta)

```
#Visualización 5

```{r}
# Contar las ocurrencias de cada combinación de depa_nombre y clase_persona
conteo <- count(Prestadores_Municipios, depa_nombre, clase_persona)

# Crear el gráfico de barras
grafico_barras <- ggplot(conteo, aes(x = depa_nombre, y = n, fill = clase_persona)) +
  geom_bar(stat = "identity", position = "stack") +
  labs(title = "Distribución de clase_persona por departamento",
       x = "Departamento", y = "Cantidad", fill = "Clase Persona") +
  theme(axis.text.x = element_text(angle = 90, hjust = 1))  # Rotar etiquetas del eje x si es necesario

# Mostrar el grafico de barras
print(grafico_barras) 
```

```{r}
# Contar las ocurrencias de cada combinacion de depa_nombre y clase_persona
conteo <- count(Prestadores_Municipios, depa_nombre, clase_persona)

# Calcular la frecuencia relativa de cada clase_persona dentro de cada depa_nombre
tabla_resumen <- conteo %>%
  group_by(depa_nombre) %>%
  mutate(frecuencia_relativa = n / sum(n)) %>%
  ungroup()

# Mostrar la tabla resumen
print(tabla_resumen)

```

